臺灣板橋地方法院民事判決　　　　　　　100年度訴字第485號
原　　　告　智原科技股份有限公司
法定代理人　宣明智
訴訟代理人　楊長岳律師
被　　　告　鴻懋電子股份有限公司
法定代理人　王嘉智
訴訟代理人　林哲健律師
上列當事人間請求給付貨款事件，本院於民國100年6月29日言詞
辯論終結，判決如下：
    主  文
被告應給付原告新台幣貳佰貳拾參萬肆仟玖佰柒拾陸元及自民國
一百年二月十七日起至清償日止，按年息百分之五計算之利息。
訴訟費用由被告負擔。
本判決於原告以新台幣柒拾肆萬伍仟元為被告供擔保後，得假執
行；但被告如以新台幣貳佰貳拾參萬肆仟玖佰柒拾陸元為原告預
供擔保後，得免為假執行。
    事實及理由
壹、程序方面
    按訴狀送達後，原告不得將原訴變更或追加他訴，但請求之
    基礎事實同一者，擴張或減縮應受判決事項之聲明者，不在
    此限，民事訴訟法第255 條第1 項第2 款、第3 款定有明文
    。經查，本件原告起訴時，係請求被告應給付新台幣2,234,
    976 元及自支付命令送達之翌日起至清償日止按年息5%計算
    之利息，嗣於民國100 年6 月20日以民事準備書（二）狀增
    加備位聲明變更為：被告應給付原告美金69,323元及遲延利
    息；復於100 年6 月29日言詞辯論期日將利息起算日改以起
    訴狀繕本送達之翌日即100 年2 月17日起算，核原告所為聲
    明之變更、追加、減縮，係本於同一基礎事實，揆諸前揭規
    定及說明，核無不合，先予敘明。
貳、實體方面
一、原告方面：
（一）緣被告前於民國98年12月21日向原告下單訂購總價（含稅
      ）68,250美元客製化特殊應用積體電路(Application-spe
      cific integrated circuit，以下稱「ASIC」) ，嗣原告
      於99年3 月24日通知被告所訂購ASIC產品已備妥準備出貨
      ，另因為製造生產ASIC有最小訂貨量之限制，原告促請被
      告修訂原先訂購數量，被告隨即於99年3 月25日追加1,07
      3.1 美元採購憑單以符該批號ASIC產製數量，故ASIC價金
      總額（含稅）折合新台幣2,234,976 元，詎被告卻遲不辦
      理後續交貨及支付貨款事宜，幾經催促，被告始於99 年4
      月9 日回信表示：「今天我有問會計及業務部了，款目前
      還未收到，我會再跟緊追蹤中，可能還須再寄放貴司幾天
      ，抱歉～」，原告遂依被告意願將系爭ASIC暫置倉庫保管
      。依民法第348 條第1 項及761 條第1 、2 項等規定，本
      案系爭ASIC雖尚未實際交付被告，惟原告繼續占有系爭AS
      IC係依被告99年4 月9 日電子郵件「寄放」指示而保管，
      被告顯已受領系爭貨品並依「間接占有」取得所有權。
（二）由於被告嗣後就系爭交易又繼續置之不理，原告乃於99年
      5 月間再度催促被告支付貨款，被告始表示由於原先買主
      已取消訂單，故無意領取系爭ASIC與支付貨款，由於被告
      前開拒絕支付貨款理由不僅與法不合亦與商業誠信有違，
      原告乃於99年7 月20日正式發文促其清償貨款，被告仍置
      之不理。經與被告進行協商，惟被告仍堅持須待其尋得買
      主再行取貨，並於轉售取得價金再行支付系爭貨款，原告
      不得以依民法第367 條、369 條規定及被告採購憑單等提
      起本訴。
（三）採購憑單上僅名「預進貨日」，其尚無確定之意，而依雙
      方往來電子郵件可知，原告受限於產能太滿關係，除未承
      諾可於99年3 月16日交貨，甚至明確表示無法於99年3 月
      16日交貨，故原告就被告採購單上之「預進貨日」不僅未
      曾應允，且明示告以難以達成，惟被告仍繼續系爭交易。
      退步言之，原告於99年3 月24日通知被告「預計貨明天可
      以回來」，被告不僅未異議，反而隨即於99年3 月25日追
      加1,073.1 美元採購憑單以符該批號ASIC產製數量，顯然
      被告自身不僅未將99年3 月16日當作一回事，即便曾有這
      種想法，亦同意改期繼續履約。系爭採購單未約定給付之
      幣別為美金，雖以美元計價，但亦載明台幣匯率，可證被
      告欲以新台幣清償貨款。惟於訴訟謹慎計，爰將原應給付
      之台幣貨幣數額換算為美元，並追加美元給付之備位聲明
      。並為先位聲明：被告應給付原告新台幣2,234,976 元
      及自支付命令送達翌日起至清償日止，按年息5%計算之利
      息。原告願供擔保，請准宣告假執行。備位聲明：被
      告應給付原告美金69,323元及自支付命令送達翌日起至清
      償日止，按年息5%計算之利息。原告願供擔保，請准宣
      告假執行。
二、被告方面則以：被告於98年12月21日向原告訂購應用積體電
    路，總價68,250美金，兩造約定應於99年3 月16日交貨。惟
    原告卻遲延至99年3 月24日方通知可於99年3 月25日出貨，
    並於同日以產品有最小訂貨量限制之理由，要求被告修訂原
    訂購數量。99年3 月24日發生上開情事後，被告通知客戶已
    可交貨，然客戶嗣後以已逾交貨日期而解除契約，故而被告
    因原告之遲延交貨，而使得此遲延後之給付，於被告無任何
    利益可言，是以被告應得依民法第232 條規定，拒絕原告之
    給付，並得請求損害賠償。又依民法第255 條、第260 條規
    定被告亦再次以本答辯狀為意思表示，解除兩造間之契約，
    並得請求原告賠償損害。本件確實因為原告遲延交貨期限，
    致被告受客戶解約。故而被告因原告之遲延交貨，而使得此
    遲延後之給付，於被告無任何利益可言。又系爭採購單約定
    給付之幣別為美金，倘鈞院認為被告仍須給付貨款，也應該
    以美金計價等語置辯。並聲明：原告之訴駁回。如受不
    利判決，被告願供擔保，請准免予假執行。
三、原告主張被告前於98年12月21日向原告下單訂購總價（含稅
    ）68,250美元客製化特殊應用積體電路，嗣於99年3 月25日
    追加1,073.1 美元採購憑單等事實，為被告所不爭執，並有
    原告提出之採購憑單2 件在卷可稽（見本院卷第9 頁、第11
    頁），堪信為真實。惟被告抗辯兩造間約定交貨日期為99年
    3 月16日，原告本件有遲延給付之情形，此為原告所否認，
    從而本件兩造爭執要點厥為系爭採購憑單之買賣契約所約定
    交貨日期為何？原告有無給付遲延之情形？如原告得請求被
    告給付貨款，應以新台幣或美金為請求之計價標準？茲敘述
    如下。
四、被告主張兩造約定交貨日期為99年3 月16日一節，係以系爭
    採購憑單上記載「預進貨日」為99年3 月16日為其依據，惟
    所謂「預進貨日」，應為預計進貨日期，兩造是否有確定以
    該日為交貨日期，尚有疑問。再者，依據原告提出兩造間往
    來之電子郵件內容以觀（被告方為採購張裕卿，英文名LISA
    ，以下稱被告；原告方為邱黎瑱，英文名JANE，以下稱原告
    ；參見本院卷第56頁-第61頁）：
    98年12月1 日原告發送給被告
      「Dear Lisa ，Sorry!因為FAB 會有3～5days shut down
      （2010/1）故本次Lead Times是83～85days」
    98年12月21日被告發送給原告
      「附件為我司採購單請查收，目前是以交期85天估算是約
      99/3/16 ，若可行請幫忙盡量提早交期，煩請回簽採購單
      ，謝謝您!」
    99年2月26日被告發送給原告
      「邱小姐：新年好～請問我司採購單PＺ0000000000 00-00
      IC ITS8200B/LQFP80（FFA0AA009CC ）*65K預計交貨日為
      99年3 月16日，目前生產進度如何？可有提早的機會？請
      回覆～謝謝您!!～」
    99年2月26日原告發送給被告
      「Dear Lisa ，由於目前產能太滿，故我們預估3/20左右
      交貨」
    99年2月26日被告發送給原告
      「邱小姐：再麻煩妳幫忙是否可提早交貨？」
    99年2月26日原告發送給被告
      「我們還是會努力」
    99年3月3日被告發送給原告
      「今日客戶在和我司確認交貨日期，你那邊可再詳查是否
      可照3/16的交期到貨我司嗎？我這邊須提早請會計備款了
      ，煩請回覆，謝謝您～」
    99年3月3日原告發送給原告
      「Dear Lisa ，由於目前產能真的很滿，故目前wafer 才
      剛做wafer CP階段，後續還要封裝+final test ，故目前
      3/16應該真的很困難 」
    99年3月8日被告發送給原告
      「Dear Jane ：您好!!～請再幫忙確認出貨日期，我好安
      排立帳匯款事宜，等您的回覆，謝謝您!!～」
    99年3月24日原告發送給被告
      「Dear Lisa ，預計貨明天可以回來，數量：66,022ea，
      訂單只有65000ea ，請幫忙revise order，我們才可以出
      貨，謝謝! 請幫忙匯款，匯率是31.76 66,022ea×31.76
      ×1.05＝NTD2,201,702 Thanks a lot.」
    99年3月25日被告發送給原告
      「Dear Jane ：附件為我司補尾數的採購單請查收，原本
      是客戶很急，但我們所交的交期一直延後，後來變成客戶
      預計4 月初付款給我們... 目前我司業務已在催客戶盡快
      付款中了，若能提早我會再通知你，謝謝!!～」
    99年4月6日原告發送給被告
      「Dear Lisa ，請再幫忙確認客是否付款了呢？由於本旬
      海關匯率是31.81 ，如果你這兩天匯款，請記得用此匯率
      ，謝謝～」
    99年4月9日原告發送給原告
      「Dear Lisa ，前兩天電話中你有告知正在push客戶付款
      ，請問是否貴公司已經可以付款給我們了呢？請再幫忙確
      認，謝謝～」
    99年4月9日被告發送給原告
      「Dear Jane ：今天我有去問會計及業務部了，款目前還
      未收到，我會再跟緊追蹤中，可能還須再寄放貴司幾天，
      抱歉～」
    綜合上開電子郵寄往來之內容，被告於98年12月21日稱：「
    目前是以交期85天估算是約99/3/16 ，若可行請幫忙盡量提
    早交期」，可見99年3 月16日係一估算之日期，尚非兩造合
    意確定之交貨日期。於99年2 月26日被告詢問「預計交貨日
    為99年3 月16日，目前生產進度如何？可有提早的機會？」
    ，原告則於同日告稱「由於目前產能太滿，故我們預估3/20
    左右交貨」，被告則於99年2 月26日、99年3 月3 日請原告
    幫忙提早交貨、確認能否照3 月16日交期到貨，原告則於99
    年2 月26日表示會努力，於99年3 月3 日回覆3 月16日之交
    期真的很困難。於99年3 月8 日被告仍請原告再幫忙確認出
    貨日期，可見兩造之間就系爭貨品之交貨日期屬於不確定之
    浮動狀態，尚非合意確定以99年3 月16日為交貨日期。直到
    99年3 月24日原告告知被告預計99年3 月25日貨可以回來，
    但數量為66,022，原訂單數量不足，被告則於99年3 月25補
    上尾數不足之採購單，並向原告稱「原本是客戶很急，但我
    們所交的交期一直延後，後來變成客戶預計4 月初付款給我
    們... 目前我司業務已在催客戶盡快付款中了，若能提早我
    會再通知你」，於99年4 月9 日稱「今天我有去問會計及業
    務部了，款目前還未收到，我會再跟緊追蹤中，可能還須再
    寄放貴司幾天，抱歉～」，可見兩造間就交貨日期確實並未
    以99年3 月16日為確切約定，被告主張兩造約定交貨日期為
    99年3 月16日一節，原告有給付遲延之情形，自不足採。而
    系爭或物雖尚未實際交付被告，惟原告依據被告99年4 月9
    日電子郵件指示寄放原告處而繼續保管佔有系爭貨物，被告
    顯已受領系爭貨品並依間接佔有取得所有權。
五、本件兩造並未合意約定以99年3 月16日為交貨日期，原告並
    無給付遲延之情事，被告抗辯因原告遲延交貨，且遲延後之
    給付於被告無利益，得依民法第232 條規定，拒絕原告之給
    付，並得請求損害賠償，並依民法第255 條、第260 條規定
    ，解除兩造間之契約云云，均無可採。因此原告依約請求被
    告給付系爭貨物之貨款，即為有理由。至於原告得請求之貨
    款應以新台幣或美金計價，原告主張採購憑單上雖記載幣別
    為美金，但亦載明台幣匯率，可證兩造約定以新台幣清償貨
    款，被告則抗辯兩造係約定以美金計價。經查，系爭採購憑
    單上係記載：「幣別：USD 美元」、「匯率：32.37 」，倘
    若兩造係約定以美金計價，似無記載匯率之必要，因此原告
    之主張尚非全然無據。再者，依據兩造間往來之電子郵件內
    容，原告於99年3 月24日向被告稱「... 請幫忙匯款，匯率
    是31.76 66,022ea×31.76 ×1.05＝NTD2,201,702 Thanks
    a lot.」；於99年4 月6 日向被告稱「請再幫忙確認客是否
    付款了呢？由於本旬海關匯率是31.81 ，如果你這兩天匯款
    ，請記得用此匯率，謝謝～」，而被告均無異議之表示，堪
    認兩造間約定貨款之給付係以給付當旬之海關匯率折算為新
    台幣計價，因此被告抗辯稱兩造約定以美金計價云云，亦不
    足採，原告主張依美金折算新台幣，請求被告給付貨款新台
    幣223 萬4,976 元（計算式：66,022×32.24 ×1.05＝2,23
    4,976 ）為有理由。又原告前開請求既經准許，則其備位請
    求，即無審究必要，併予敘明。
六、綜上所述，原告基於買賣關係之法律關係，請求被告給付新
    台幣223 萬4,976 元，及自起訴狀送達翌日即100 年2 月17
    日起至清償日止，按年息5%計算之法定遲延利息，為有理由
    ，應予准許。兩造均陳明願供擔保，聲請宣告假執行及免為
    假執行，經核無不合，爰分別酌定相當之擔保金額准許之。
七、因本案事證已臻明確，兩造其餘主張陳述、攻擊防禦方法及
    所提證據，經審酌後認於本判決結果不生影響，爰不一一論
    述，附此敘明。
八、訴訟費用負擔之依據：民事訴訟法第78條。
中    華    民    國  100     年    7     月    7     日
                  民事第二庭    法  官  連育群
以上正本係照原本作成
如對本判決上訴，須於判決送達後20日內向本院提出上訴狀。如
委任律師提起上訴者，應一併繳納上訴審裁判費。
中    華    民    國  100     年    7     月    7     日
                                書記官  溫婷雅